臺灣高等法院刑事判決　　　　　　　　 94年度上訴字第137號
　　上　訴　人　台灣板橋地方法院檢察署檢察官
　　被　　　告　乙○○
上列上訴人因偽造文書案件，不服臺灣板橋地方法院93年度訴緝
字第236號，中華民國93年12月9日第一審判決（起訴案號：臺灣
板橋地方法院檢察署93年度偵字第6343號），提起上訴，本院判
決如下：
    主  文
原判決撤銷。
乙○○共同偽造私文書，足以生損害於他人，處有期徒刑陸月，
如易科罰金，以參佰元折算壹日。
扣案之「王銘發」名義之國民
戶往來印鑑卡上偽造之「王銘發」署名貳枚及印文肆枚、上海商
業儲蓄銀行金融卡服務申請書上偽造之「王銘發」之署名貳枚及
印文貳枚，及偽造之「王銘發」印章壹枚均沒收。
    事  實
一、乙○○因積欠原位於臺北縣中和市○○路上某不詳地下錢莊
    之款項無力償還，竟於民國93年3月間，與上開地下錢莊之
    人員，即姓名年籍不詳，綽號「小林」之成年男子，基於於
    共同意圖為自己不法之所有、行使偽造公印文製作而成之特
    種文書國民
    本人照片予「小林」之人，再由「小林」將乙○○之照片黏
    貼於偽造有「內政部印」公印文之王銘發名義之國民
    一張，及偽刻「王銘發」印章一枚後，擬由乙○○冒充「王
    銘發」名義向金融機構開立帳戶，欲詐取該金融機構核發客
    觀上具有經濟價值之存摺與金融卡，以便交付予綽號「小林
    」之男子，作為積欠前開地下錢莊債務之代價，足生損害於
    「王銘發」本人、戶政機關對於
    造並行使
    乙○○遂與綽號「小林」之男子一同前往位於臺北縣永和市
    ○○路295號之上海商業儲蓄銀行永和分行（下稱上海永和
    分行）前，綽號「小林」之男子乃將前開偽造「王銘發」名
    義之國民
    上海永和分行內，先將該枚偽造「王銘發」
    知情之行員甲○○而行使，繼而偽以「王銘發」名義，接續
    在上海商業儲蓄銀行開戶往來印鑑卡私文書上偽簽「王銘發
    」之署名2枚、偽蓋「王銘發」之印文4枚、上海商業儲蓄銀
    行金融卡服務申請書私文書上偽簽「王銘發」之署名2枚、
    偽蓋「王銘發」之印文2枚，以此方式分別偽造完成前開印
    鑑卡及金融卡申請書等私文書各１張，均已足生損害於王銘
    發及上海商業儲蓄銀行，嗣經該行行員甲○○當場發現異狀
    ，於開戶過程中先行暗中報警，適於乙○○分別偽造完成前
    開印鑑卡及金融卡申請書等私文書各１張後，尚未行使交付
    予甲○○時，即為據報前來之員警查獲，並扣得偽造之王銘
    發
    申請書各一張，乙○○因而未能詐欺取得上海永和分行之存
    摺、金融卡。
二、案經臺北縣政府警察局永和分局報請臺灣板橋地方法院檢察
    署檢察官偵查起訴。
    理  由
一、右揭事實，業據被告乙○○於警詢、偵查、原審及本院審理
    中坦白承認不諱，核與上海永和分行員工甲○○於警詢及本
    院證述之情節相符（偵查卷第6至8頁、本院卷第17、18頁）
    ，並有偽造之上海商業儲蓄銀行開戶往來印鑑卡（上有偽造
    王銘發之署名2枚、印文4枚）及偽造之金融卡服務申請書（
    上有偽造王銘發之署名、印文各2枚）各１張扣案可證（附
    於同偵卷第9頁後、第11頁），而上開扣案之王銘發
    枚確屬偽造一節，亦經內政部警政署刑事警察局鑑定：「該
    枚
    事警察局鑑驗通知書一紙在卷可稽（附於原審卷第24、25頁
    ），復有真正之王銘發
    同偵查卷第12頁），是本案事證明確，被告犯行堪予認定。
二、按刑法上所謂公印或公印文，係專指表示公署或公務員資格
    之印信而言，即俗稱大印與小官章及其印文；印鑑證明書，
    大都於不動產物權或於法律上重要權利之得喪、變更有重大
    影響之事項，作為當事人表示真意之主要憑證，自不在刑法
    第212條範圍之內，最高法院69年台上字第693號、70年台上
    字第4986號判例意旨分別足資參照。次按
    力服務相類證書之一種，為刑法第 212條之特種文書，其上
    之「內政部印」則屬同法第218條第1項之公印文；又偽造公
    印文，刑法第218條既有獨立處罰之規定，且較刑法第212條
    之處罰為重，則於偽造刑法第 212條之文書同時偽造公印文
    者，即難僅論以該條之罪，而置刑法第 218條處刑較重之罪
    於不問，應成立刑法第212條及同法第218條第 1項之罪，並
    依刑法第55條從一重處斷（參照司法院大法官會議釋字第82
    號解釋、院解字第3020號）。又金融機構之存摺、金融卡在
    客觀上具有經濟價值，況被告乙○○係欲將取得之存摺、金
    融卡交付予綽號「小林」之男子以作為抵償欠款之代價，是
    該存摺、金融卡應屬財物無訛，核被告乙○○將自己照片交
    付予綽號「小林」之男子，再由「小林」將乙○○之照片黏
    貼於偽造有「內政部印」公印文之王銘發名義之國民
    一張，連同偽造之「王銘發」印章１枚，交付予被告乙○○
    持以至上海永和分行交付予該行行員甲○○，繼而偽以「王
    銘發」名義，接續在上海商業儲蓄銀行開戶往來印鑑卡私文
    書上偽簽「王銘發」之署名2枚、偽蓋「王銘發」之印文4枚
    、上海商業儲蓄銀行金融卡服務申請書私文書上偽簽「王銘
    發」之署名2枚、偽蓋「王銘發」之印文2枚，以此方式分別
    偽造完成前開印鑑卡及金融卡申請書等私文書各1張，欲向
    上海永和分行詐騙核發存摺、金融卡等財物，被告偽造完成
    上開上海永和分行前開印鑑卡及金融卡申請書等私文書各1
    張，於尚未交付予行員甲○○前，因及時為警查獲，而未能
    詐得存摺、金融卡等財物之所為係犯刑法第216條、第212條
    （起訴書誤載為刑法第214條，於原審中經檢察官當庭更正
    為刑法第212條）行使偽造特種文書（「王銘發」之國民身
    份證）、第218條偽造公印文罪、第210條偽造私文書罪、第
    339條第3項、第1項之詐欺取財未遂罪，其偽造署押及偽造
    印章持以偽造印文之行為，為偽造私文書之部分行為（上海
    商業儲蓄銀行開戶往來印鑑卡及金融卡申請書），另偽造特
    種文書之低度行為，為行使之高度行為所吸收，均不另論罪
    。被告乙○○與綽號「小林」之成年男子，就上開犯行有犯
    意聯絡及行為分擔，皆為共同正犯。被告乙○○各偽造上海
    商業儲蓄銀行開戶往來印鑑卡及金融卡申請書私文書，侵害
    同一之法益，各為數各個舉動之接續施行，為接續犯，而為
    包括之一罪，被告乙○○所犯上開四罪間，有方法與結果之
    牽連關係，應依刑法第55條規定，從一重之偽造私文書罪處
    斷。起訴書雖未敘及被告乙○○與綽號「小林」之男子共同
    偽造「王銘發」名義國民
    文1枚、偽刻「王銘發」印章1枚及詐欺上海商業儲蓄銀行存
    摺、金融卡未遂等之事實，惟此部分與起訴經判罪之事實，
    有裁判上一罪之關係，為起訴效力所及，本院應併予審判。
三、原審以被告乙○○犯行明確，予以論罪科刑，固非無見，惟
    查：(一)原判決就被告乙○○與綽號「小林」之男子共同偽造
    「王銘發」之
    偽造該
    (二)被告乙○○向上海永和分行冒名開戶申請金融卡行為所涉
    之刑法第339條第3項、第1項之詐欺取財未遂罪犯行部分，
    原審漏未論罪科刑，亦有疏漏。(三)被告乙○○接續偽造完成
    上海商業儲蓄銀行開戶往來印鑑卡及金融卡申請書私文書行
    為後，尚未及交付予該行行員甲○○而行使前，即為警查獲
    ，被告乙○○顯然尚未達行使該偽造私文書之階段，乃原審
    竟認定被告乙○○已交付該偽造之上海商業儲蓄銀行開戶往
    來印鑑卡及金融卡申請書私文書予甲○○，而有行使偽造私
    文書之行為，認定事實與卷內事證不符，亦有違誤。(四)扣案
    之「王銘發」名義國民
    在該
    號「小林」之成年人偽造供共同犯罪所用之物，已據其供明
    ，不宜發還被告，自應依刑法第38條第1項第2款規定宣告沒
    收，原審卻於原判決理由欄內敘明引用刑法第219條規定諭
    知知沒收，適用法律已有不當，又於原判決主文內漏未諭知
    沒收，亦有疏漏。檢察官上訴雖僅就偽造公印文部分指摘，
    固非無理由，惟原判決既有上開可議而無可維持，自應由本
    院將原判決撤銷改判。爰審酌被告犯罪之動機無非係為償債
    及其犯罪之目的、手段、所生之損害，暨其犯罪後坦承犯行
    ，態度良好及其他一切情狀，量處如主文第2項所示之刑，
    並諭知易科罰金之標準，以資懲儆。
四、扣案之「王銘發」名義國民
    含在該
    「小林」之成年人偽造供共同犯罪所用之物，已據其供明，
    不宜發還被告，自應依刑法第38條第1項第2款規定宣告沒收
    （其上之被告照片壹張及「內政部印」公印文因該
    諭知沒收而包括在內，毋庸另依刑法第219條規定重複諭知
    ）；另於上海商業儲蓄銀行開戶往來印鑑卡上偽造之「王銘
    發」署名貳枚、印文肆枚及上海商業儲蓄銀行金融卡服務申
    請書上偽造之「王銘發」之署名貳枚、印文貳枚，暨未扣案
    之偽造「王銘發」印章一枚（仍留存於上海商業儲蓄銀行永
    和分行，應未滅失等情，已據被告陳明在卷），均應依刑法
    第219條規定沒收之。
據上論斷，應依刑事訴訟法第369條第1項前段、第364條、第299
條第1項前段，刑法第28條、第210條、第216條、第212條、第21
8條、第339條第3項、第1項、第55條、第21 9條、第38條第1項
第2款、第41條第1項，罰金罰鍰提高標準條例第1條前段、第2條
判決如主文。
本案經檢察官羅榮乾到庭執行職務。
中　　華　　民　　國　　94　　年　　4 　　月　　28　　日
　　　　　　　　　刑事第22庭審判長法　官  黃瑞華
　　　　　　　　　　　　　　　　  法　官  宋  祺
　　　　　　　　　　　　　　　　  法　官  蔡明宏
以上正本證明與原本無異。
如不服本判決，應於收受送達後十日內向本院提出上訴書狀，其
未敘述上訴之理由者並得於提起上訴後十日內向本院補提理由書
（均須按他造當事人之人數附繕本）。
                                  書記官  陳建邦
中　　華　　民　　國　　94　　年　　4 　　月　　28　　日
